臺灣臺中地方法院刑事判決　　　　　　　94年度訴字第2796號
公　訴　人　臺灣臺中地方法院檢察署檢察官
被　　　告　乙○○
　　　　　　　　　　1
選任辯護人　郭美絹律師
上列被告因偽造有價證券等案件，經檢察官提起公訴（九十四年
度偵字第六七七三號），本院判決如下：
    主    文
乙○○意圖供行使之用，而偽造有價證券，處有期徒刑年壹月
。偽造之發票人甲○○，付款人中興商業銀行興中分行，票號Ｃ
ＳＢ0000000號，發票日九十四年二月十日，金額新臺幣
貳佰萬元之支票壹紙沒收。
    犯罪事實
一、緣甲○○於民國九十二年三月間起，以其配偶所有之臺中市
    北屯區五中巷二十弄五號房屋向銀行抵押貸款後，購買臺中
    市北屯區○○○街五十號三樓房屋，經營「天天頌卡拉ＯＫ
    店」，約定由乙○○擔任總經理全權負責前開卡拉ＯＫ之經
    營，且前開五中巷二十弄五號房屋之貸款由卡拉ＯＫ之營收
    支付，俟房屋銀行貸款清償完畢後，上開卡拉ＯＫ店所在之
    柳陽東街五十號三樓房屋及該店經營權由甲○○與乙○○各
    佔百分之五十。乙○○即擔任「天天頌卡拉ＯＫ店」之總經
    理，負責該店之經營與會計等工作，甲○○並提供其在中興
    商業銀行興中分行（現改制為聯邦商業銀行興中分行）領用
    之支票帳戶二○○二四七號支票予乙○○保管，以支付營業
    貨款所需，其使用方式係由乙○○先填載支票之必要應記載
    事項後，由甲○○蓋章，嗣於九十二年八月間，甲○○因事
    須赴大陸地區，遂將前開帳戶之支票印鑑章一併交付予乙○
    ○，方便於該期間內開立支票支付營業所需，惟乙○○係從
    事業務之人，因恐甲○○毀約否認上開所允諾關於未來可取
    得上址房屋所有權及店面經營權百分之五十乙事，竟思持有
    甲○○上開銀行空白支票以供將來牽制甲○○之用，而基於
    為自己不法所有之意圖及盜用印章、偽造有價證券之犯意，
    未經甲○○之同意於票號ＣＳＢ0000000號及ＣＳＢ
    0000000號二紙空白支票之發票人欄上盜蓋甲○○之
    印章，以便日後能在該支票填載金額而偽造支票，且為防甲
    ○○發覺，同時在支票存根上記載「九十二年九月十五日，
    五萬，游」、「九十二年九月三十日，五萬，游」等字樣，
    復於九十二年九月間甲○○回國後索回時，僅將前開支票存
    根（支票已使用完畢，僅剩支票存根）及印章交還甲○○，
    將前開二紙支票留存，而侵占入己。俟於九十三年五月間，
    甲○○認乙○○經營該店時，經手帳目不清而心生不滿，著
    手查帳，得知乙○○持有前開二紙空白支票，經向乙○○索
    討未果，乃於九十三年八月十日向中興商業銀行興中分行辦
    理掛失止付，乙○○因與甲○○更行交惡，於九十三年十一
    月間某日，在臺中市北屯區○○○街住處，在上開票號ＣＳ
    Ｂ0000000號支票上偽填發票日為九十四年二月十日
    ，面額為新臺幣二百萬元，完成簽發上開支票行為，而偽造
    有價證券。
二、案經甲○○訴由臺灣臺中地方法院檢察署檢察官偵查起訴。
    理    由
一、訊據被告乙○○固坦承持有蓋有證人甲○○印章之前開票號
    ＣＳＢ0000000號及ＣＳＢ0000000號空白支
    票二紙，復於九十三年十一月間某日，在臺中市北屯區○○
    ○街住處，在上開票號ＣＳＢ0000000號支票上填載
    發票日為九十四年二月十日，面額為二百萬元之支票必要記
    載事項等事實，惟矢口否認有何偽造有價證券、業務侵占、
    盜蓋印章之犯行，並辯稱：伊與證人甲○○原係男女朋友，
    「天天頌卡拉ＯＫ店」係其二人合資開設，原本約定證人甲
    ○○以臺中市北屯區五中巷二十弄五號房屋抵押貸款以支付
    購買臺中市北屯區○○○街五十號三樓房屋之自備款，裝潢
    由伊支付，銀行貸款則由店內的營收支付，證人甲○○九十
    二年八月中旬去大陸，因店的負責人、房屋的名義人均係證
    人甲○○，遂交付伊一紙切結書並要伊留存二紙空白支票，
    作為擔保，萬一在大陸發生問題，可持前開切結書及支票找
    證人甲○○之妻子，九十二年九月初證人甲○○自大陸回來
    ，支票就一直放在伊這裏，伊支票要保留到過戶為共同戶時
    再還；支票上面的印章係證人甲○○要伊將支票留下來時，
    就已蓋好；支票票根寫「九十二年九月十五日，五萬，游」
    等語，是因當時剛好要繳保費予游小姐，所以才寫這樣，代
    表是給要給私人的，實際上只是作記號而已，這件事證人甲
    ○○也知道云云。惟查：
(一)、被告係任「天天頌卡拉ＯＫ店」之總經理，負責該店之經營
    與會計業務，證人甲○○即將其所有之中興商業銀行帳號二
    ○○二四七號甲存帳戶之空白支票交予被告保管，以支付店
    內貨款之用，惟被告開立後，須交由證人甲○○蓋印，嗣因
    證人甲○○於九十二年八月間出國至大陸地區，遂將印章一
    併交由被告保管，以便開立支票以支付貨款，惟被告卻未經
    證人甲○○之同意，於票號ＣＳＢ0000000號、ＣＳ
    Ｂ0000000號之支票上盜蓋證人甲○○之印章，並於
    支票簿之票根上分別記載「九十二年九月十五日，五萬，游
    」、「九十二年九月三十日，五萬、游」等語，復於證人甲
    ○○返國後，索回支票簿及印章時，未將前開二紙支票返還
    ，而私自留存，復於九十三年五月間證人甲○○因發覺店內
    帳目不清而查帳時，而得知被告持有其二紙空白支票，經清
    查後，查知前開票號之二紙支票於九十二年九月起迄未經提
    示承兌，遂於同年八月十日向銀行聲請掛失止付等情，業據
    證人甲○○於本院審理時證述在卷（本院卷第七一至八一頁
    ），核與被告乙○○供述：伊持有前開二紙支票，持有時已
    蓋妥證人甲○○之印章，復於九十三年十一月間某日，在臺
    中市北屯區○○○街住所，將其中票號ＣＳＢ000000
    0號之支票上，填載發票日九十四年二月十日，面額二百萬
    元等情相符，復有前開支票二紙、支票存根、被告辭職書一
    紙、票據掛失止付通知書一紙、臺中市政府營利事業登記證
    一紙等附卷可稽（偵卷第八一頁，發查卷第十四、十三、十
    五、十一頁）。是以，被告未經證人甲○○之同意，於票號
    ＣＳＢ0000000號、ＣＳＢ0000000號之支票
    上盜蓋證人甲○○之印章後，而私自留存，嗣於九十三年十
    一月間，將票號票號ＣＳＢ0000000號支票之必要記
    載事項填載完全，完成發票行為等情，堪可認定。
(二)、被告雖以前揭詞情置辯。查證人甲○○於本院審理時雖證述
    並無與被告約定由被告負責經營「天天頌卡拉ＯＫ」而於以
    臺中市北屯區五中巷二十弄五號房屋向銀行抵押貸款金額清
    償完畢後，前開臺中市北屯區○○○街五十號三樓房屋之所
    有權及上開卡拉ＯＫ店之經營權，應由被告及證人甲○○各
    佔百分之五十乙事等情，惟其所證顯與證人甲○○所親簽之
    切結書載明「茲購買臺中市北屯區○○○街五十號三樓整樓
    層經營天天頌卡拉ＯＫ店，待甲○○出之資金（中市五中巷
    二十弄五號銀行貸款）還清，所有購買臺中市北屯區○○○
    街五十號三樓所有權及經營之天天頌營所各佔百分之五十。
    無誤。等立此據為憑」等語不符，此有前開切結書在卷可參
    （偵卷第八十頁）。證人甲○○雖又證述該紙切結書僅係草
    稿，尚待協商清償貸款之時間云云，按在字據上簽名，有確
    認該字據上所載內容為其真意之意思，依前開切結書觀之，
    其內容書寫字跡整齊，僅有一處刪改二字，且約定之內容完
    整，並於立書人落款處有證人親自簽名字跡，苟該切結書係
    草稿僅供參考，仍待與被告協商，何以證人甲○○仍在其上
    簽名？顯見該切結書應非僅係一紙草稿。又經本院詰問證人
    甲○○何以約定出資還清之後，由被告取得天天頌房屋所有
    權、經營權之百分之五十？證人甲○○則答稱：因其對這個
    行業不熟，是抱著投資的心態，而被告經營這行業已久，想
    借重其長才，也不想讓被告作白工，故有此想法，被告如果
    誠實作的話，這應算是勞務出資等語（本院卷第八十頁）。
    承上可知，證人甲○○於天天頌卡拉ＯＫ成立之初確有與被
    告約定，由被告負責經營，待以臺中市北屯區五中巷二十弄
    五號抵押向銀行貸款之金額清償後，天天頌卡拉ＯＫ店所在
    之房屋所有權與經營權，由證人甲○○與被告各分百分之五
    十，嗣係因證人甲○○認被告經營該店帳目不清，遂有反悔
    之意。惟前開所述，僅得證明被告與證人甲○○確有前揭所
    述之約定，然並無法證明證人甲○○曾同意被告留存二紙空
    白支票或曾交付二紙空白支票予被告以供擔保。再者，前開
    二紙票號ＣＳＢ0000000號、ＣＳＢ0000000
    號之支票票根分別記載「九十二年九月十五日，五萬，游」
    、「九十二年九月三十日，五萬、游」等語，應係表示該二
    紙支票分別簽發發票日九十二年九月十五日、九十二年三月
    三十日，金額各五萬元，予姓「游」之人，此有前開支票票
    根在卷可憑，然該二紙支票實際卻係被告持有中，顯見被告
    有蓄意隱瞞該二紙支票之用途與去向之意思，且被告自承與
    證人甲○○於九十二年間是男女朋友關係等情，苟前開二紙
    空白支票，確係證人甲○○交付予被告，或同意被告留存，
    以供擔保前開約定之用，則被告與證人甲○○既係男女朋友
    關係，且證人甲○○亦已允諾被告留存該二紙支票，理應在
    票根上記載空白支票供擔保之意旨，何以被告未在留存之支
    票票根，直接載明該支票用途係作擔保之意旨，反於支票票
    根上記載與此均無相關之「九十二年九月十五日，五萬，游
    」、「九十二年九月三十日，五萬、游」等語，被告所辯顯
    與社會常情不符。被告另辯稱：前開二紙空白支票與切結書
    係被告九十二年八月間欲前往大陸時一同給伊，以為擔保云
    云，然依該切結書記載之落款日期係九十二年三月十五日，
    與被告所述之九十二年八月間不符，又該切結書亦無一語提
    及曾交付或授權被告得留存空白支票二紙，此觀上開切結書
    之內同自明（偵卷第八十頁）。是依前開說明，被告前開所
    辯，均難憑採。
(三)、被告另舉一紙切結書（與前開所述之切結書不同；偵卷第一
    ○七頁，本院卷第四六至四八頁），前開支票帳戶之往來明
      細及天天頌卡拉ＯＫ店營業收入匯入之帳戶明細（本院卷
      第三四至三八頁，五四至五九頁），以證明被告確係與證
      人甲○○合夥經營天天頌卡拉ＯＫ，被告於經營期間帳目
      清楚云云，惟此均與本案證人甲○○是否曾交付或授權被
      告留存本案之二紙空白支票，並同意由被告填載前開空白
      支票之待證事實並無必然關係，實無從以前開書證得直接
      推論證人甲○○曾交付或授權被告留存，並填載前開二紙
      支票。
(四)、綜上所述，被告所辯尚無足採，本案事證明確，被告犯行應
    堪認定。
二、被告係任「天天頌卡拉ＯＫ店」之總經理，負責該店之經營
    與會計工作，為從事業務之人，將該店負責人即證人甲○○
    所交付，用以支付公司貨款所用之二紙支票，盜蓋證人甲○
    ○印章後，私自留存前開二紙空白支票而侵占入己，並於九
    十三年十一月間，將前開一紙支票填載完全，完成發票行為
    ，核其所係犯刑法第三百三十六條第二項之業務侵占罪、第
    二百十七條第二項之盜用印章罪（盜蓋印章於未完成發票行
    為之票號ＣＳＢ0000000號之支票）、第二百零一條
    第一項之意圖供使用之用而偽造有價證券罪。被告盜蓋印章
    於票號ＣＳＢ0000000號、ＣＳＢ0000000號
    之支票上，其盜用印章必然產生印文，均不另論盜用印文罪
    。又其盜用印章於票號ＣＳＢ0000000號之支票上，
    構成偽造有價證券之一部分，為偽造有價證券行為所吸收，
    此部分亦不另論罪。另被告係從事業務之人，其因業務上持
    有證人甲○○所交付用以支付貨款使用之空白支票，而私自
    留存予以侵占入己，核其所有係犯刑法第三百三十六條第二
    項之業務侵占罪，公訴意旨認應依刑法第三百三十五條之侵
    占罪處斷，尚有未洽，惟起訴之社會基本事實相同，爰依法
    變更起訴法條。又被告業務侵占、盜蓋印章之目的在於偽造
    有價證券，其所犯三罪間有方法目的之牽連關係，依刑法第
    五十五條之規定，應從較重之偽造有價證券罪處斷。爰審酌
    被告受證人甲○○之信任，擔任天天頌卡拉ＯＫ店之總經理
    ，負責該店之經營與會計工作，而持有證人甲○○所交付之
    支票，惟其卻私自留存，並盜蓋印章，偽造支票，足生損害
    於證人甲○○，並影響社會秩序，惟念其素行尚佳（參見臺
    灣高等法院被告前案紀錄表），係為確保證人甲○○履行前
    開事實欄所述之約定，而私自留存，嗣因雙方因故發生糾紛
    ，恐證人甲○○不願履行承諾，遂填載完成發票行為而偽造
    有價證券等之情狀，暨其犯罪實際所生之損害，與犯罪動機
    、目的等一切情狀，量處如主文所示之刑。又被告偽造之發
    票人甲○○，付款人中興商業銀行興中分行，票號ＣＳＢ0
    000000號，發票日九十四年二月十日，金額二百萬元
    之支票一紙，不問屬於犯人與否，應依刑法第二百零五條之
    規定宣告沒收。至票號ＣＳＢ0000000號支票上盜蓋
    證人甲○○印章，所生之「甲○○」印文，係被告未經授權
    盜用他人之真正印章，非屬偽造之印文，自無庸依刑法第二
    百十九條規定宣告沒收（最高法院五十一年臺上字第一○五
    四號、四十八年臺上字第一一三號判例意旨參照）。
三、辯護人請求調查被告於九十三年十月六日匯入三十萬元之帳
    戶，是否為證人甲○○之帳戶，無非在於證明被告已依切結
    書（非犯罪事實欄所載之切結書，係未有簽名落款之偵卷第
    一○七頁或本院卷第四六至四八頁之切結書）履行，而被告
    將房屋出租他人，已違約之事實（參本院卷第八二頁），惟
    此等待證事實，與本案證人甲○○是否曾交付或授權被告留
    存，並簽發前開二紙支票之待證事實，並無重要關係，而無
    調查之必要，爰依刑事訴訟法第一百六十三條之二第二項第
    二款駁回辯護人之聲請。
據上論斷，應依刑事訴訟法第二百九十九條第一項前段、第三百
條，刑法第二百零一條第一項、第三百三十六條二項、第二百十
七條第二項、第五十五條、第二百零五條，罰金罰鍰提高標準條
例第一條前段，判決如主文。
本案經檢察官丙○○到庭執行職務。
中　　華　　民　　國　　94　　年　　11　　月　　9 　　日
                  刑事第十四庭  審判長法  官  楊真明
                                      法  官  陳  葳
                                      法  官  劉逸成
上正本證明與原本無異。
如不服本判決，應於送達後十日內向本院提出上訴狀（須附繕
本），上訴於臺灣高等法院臺中分院。
                                      書記官  謝惠雯
中　　華　　民　　國　　94　　年　　11　　月　　10　　日
附錄論罪科刑法條
中華民國刑法第201條
意圖供行使之用，而偽造、變造公債票、公司股票或其他有價證
券者，處三年以上十年以下有期徒刑，得併科三千元以下罰金。
行使偽造、變造之公債票、公司股票或其他有價證券，或意圖供
行使之用，而收集或交付於人者，處一年以上七年以下有期徒刑
，得併科三千元以下罰金。
中華民國刑法第217條
 (偽造盜用印章印文或署押罪)
偽造印章、印文或署押，足以生損害於公眾或他人者，處三年以
下有期徒刑。
盜用印章、印文或署押，足以生損害於公眾或他人者，亦同。
中華民國刑法第336條
 (公務公益侵占罪、業務侵占罪)
對於公務上或因公益所持有之物，犯前條第1項之罪者，處一年
以上七年以下有期徒刑，得併科五千元以下罰金。
對於業務上所持有之物，犯前條第一項之罪者，處六月以上五年
以下有期徒刑，得併科三千元以下罰金。
前二項之未遂犯罰之。
